臺灣高等法院臺南分院刑事判決　　　　　　九十年度上更(二)字第四七一號　　Ｇ
　　　上　訴　人
　　　即　被　告　戊　○　○
　　　選任辯護人　黃　金　瑞
右上訴人因違反毒品危害防制條例等案件，不服臺灣嘉義地方法院八十八年度訴字第
三六九號中華民國八十九年二月十六日第一審判決（起訴案號：臺灣嘉義地方法院檢
察署八十八年度偵字第二八六一號、第二八六二號）提起上訴，判決後經最高法院第
二次發回更審，本院判決如左：
      主      文
原判決關於被告販賣第一級毒品及定執行刑部份撤銷。
戊○○連續販賣第一級毒品，處有期徒刑拾貳年。扣案之海洛因玖包（淨重壹參點壹
柒公克）沒收銷燬之、包裝重壹點伍參公克沒收；販賣第一級毒品之所得新台幣陸萬
壹仟元沒收，如全部或一部不能沒收時以其財產抵償之。
      事      實
一、戊○○（綽號阿文）曾於民國八十六年間，因違反麻醉藥品管理條例、肅清煙毒
    條例、槍砲彈藥刀械管制條例罪，經台灣台南地方法院分別判處有期徒刑四月、
    三年二月、五月確定，嗣經本院於八十八年四月十三日以八十八年度聲字第一一
    三號裁定，合併定應執行有期徒刑三年六月，應執行至九十二年一月二日，仍不
    知悔改，復基於意圖營利之概括犯意，自八十七年四月間某日起至同年十月七日
    止，在台南縣麻豆鎮內附近市○○道路等處，先後以每次約新台幣（下同）三千
    元之價格，連續販賣第一級毒品海洛因予丙○○、甲○○、丁○○等人，其中丙○○自八十七年四月間起至同年八月止，共向戊○○購買十次給付三萬元，甲○○自八十七年九月初起至同月三十日止，共向戊○○購買八次給付二萬五千元，
    丁○○則於八十七年八月間及同年十月七日先後二次向戊○○購買給付六千元，
    嗣丙○○於八十七年八月二十日上午九時三十分許，在台南市○○路五二巷十七
    之一號住處；甲○○於八十七年十月一日下午一時十分許，在台南市○○街四七
    六巷十五號住處；丁○○於八十七年十月九日上午八時十分許，在台南縣佳里鎮
    子龍村一五八之一號住處先後為警查獲，供出其等所吸食之毒品海洛因係向戊○○所購買後，戊○○隨即逃亡，嗣為警於八十八年二月三日在台南縣學甲鎮新生
    里頂山寮五七之一號緝獲，並於其台南縣鹽水鎮○○路一一○之六號十一樓之三
    租屋處內，查扣其所有海洛因九包（淨重一三．一七公克、包裝重一．五三公克
    ）。
二、案經台南縣、市警察局移送台灣台南地方法院檢察署報請台灣高等法院台南分院
    檢察署移轉臺灣嘉義地方法院檢察署檢察官偵查起訴。
      理      由
一、訊據被告戊○○固坦承扣案之海洛因毒品為其所有，惟矢口否認有何販賣海洛因
    毒品之行為，辯稱：伊與丙○○、甲○○、丁○○等人在一起吸毒，因上線乙○○規定要一萬元以上才肯交易，伊始與丙○○、甲○○、丁○○等人合資由伊代
    為出面向綽號「順哥」者及乙○○購買海洛因毒品，至於扣案之海洛因係供己施
    用，為方便攜帶，始將毒品予以分裝，伊並無販賣毒品之行為云云。
二、經查：
（一）被告於右揭時地連續販賣毒品海洛因予丙○○、甲○○、丁○○等人之事實，
      業據丙○○、甲○○、丁○○等人分別於警查獲之初指證被告即為彼等向其購
      買海洛因毒品之綽號「阿文」者，並就彼等如何與被告聯絡、交易、付款、取
      貨等細節供陳甚明，檢察官偵查中丙○○、丁○○猶堅指被告即為販賣其等海
      洛因毒品之人，其中丙○○稱「八十七年四、五月間我在南市遇到他（即被告
      ），他說他手上有海洛因，我才向他購買，每次都買一包三千元，份量可用四
      、五次，共向他買過十餘次」、「我知道他行動電話．．．打他的行動電話購
      買海洛因，約在麻豆交流道下的圓環或是圓環附近他租屋住處交易。」（見台
      南地檢署八十七年度偵字第一四四五一號卷第七頁反面），丁○○稱「他（即
      被告）留0000000000號行動電話給我，用以聯絡，在八十七年八、
      九月間向他購買海洛因，每次三千元到五千元不等。」（見同上卷第三十七頁
      背面），被告經通緝到案後，丁○○、甲○○於原審初次調查中，亦均結證係
      向被告購買海洛因毒品無誤（見第一審卷第十八頁、第三十九頁以下）。雖丙○○、甲○○、丁○○等人於被告出庭辯解係合資購買毒品後，曾先後翻異前
      供，附和被告合資購買毒品之詞，丁○○並書寫一告白書否認之前所為之證言
      ，惟丙○○、甲○○、丁○○等人素與被告無怨，本無誣攀被告之動機，彼等
      又係分別於不同時地經警查獲施用毒品，事前並無聯絡之可能，被告若無販賣
      毒品之行為，彼等於獲案後當無一致指證被告係販賣彼等毒品之人之理，且合
      資與販賣之行為態樣迴異，亦無混淆可能，參以甲○○於本院前審九十年一月
      十一日調查時明確證稱向被告購買毒品八次，共買約二萬五千元等語甚詳，被
      告戊○○本身於本院九十年二月一日訊問時亦一度就前揭販賣第一級毒品海洛
      因之事實坦承不諱，是被告所辯及證人丙○○、甲○○、丁○○等人嗣後所稱
      合資購買毒品等語，分別係屬事後卸責或迴護之詞，均不足採信。另被告辯稱
      其曾與丙○○共同前去向乙○○購買毒品云云，縱然可採，惟據丙○○於警訊
      中證稱「我均透過戊○○聯絡帶我至阿美處所購買約有二次許，我大部分均向
      戊○○購買海洛因。」（見警訊卷第五頁背面），足見被告除向乙○○購買毒
      品外，其本身亦有販賣毒品之行為，其與何人前去向乙○○購買毒品與其本身
      是否另有從事販賣毒品之行為係屬不同之二事，自無另外傳訊乙○○或再傳訊
      證人丙○○、甲○○、丁○○等人之必要，附此敘明。
（二）又被告於其台南縣鹽水鎮○○路一一○之六號十一樓之三租屋處內，經警查扣
      所有之毒品，共有九包，淨重一三．一七公克、包裝重一．五三公克，確為海
      洛因毒品無訛，有法務部調查局編號第00000000號檢驗通知書一份附
      於原審卷可按，而證人丙○○、甲○○、丁○○等人向被告購買毒品海洛因施
      用經警查獲後，所採集之尿液經送驗結果，亦均呈嗎啡陽性反應，有臺南市衛
      生局檢驗成績書在卷可憑（見本院本審卷第八十、八三、八五頁），而施用海
      洛因毒品後因代謝分解關係，所呈現者為嗎啡反應，本為醫學上之常理，是被
      告販賣予丙○○、甲○○、丁○○等人之毒品確為海洛因無疑。
（三）至被告販賣海洛因毒品予丙○○、甲○○、丁○○等人之次數及所得部分，其
      中甲○○於本院前審九十年一月十一日調查時已明確證稱渠向被告購買毒品八
      次，共買二萬五千元等語，丙○○限於記憶能力，僅能概稱「十餘次，每次三
      千元、五千元不等」（見警卷第二頁背面），丁○○則稱「八十七年八月中旬
      起向被告購買海洛因毒品．．．」「（最近一次）是於八十七年十月七日晚上
      ，以三千元購買．．．」（合見警卷第十頁背面及第十一頁），此外本院於被
      告否認販賣毒品海洛因犯行之情形下，亦無從查得其具體販入及賣出之實際利
      得，惟徵之海洛因毒品因物稀價昂，且為政府嚴予查緝之違禁物，凡販賣毒品
      者，苟無利可圖，應無甘冒被供出來源或被檢警查緝法辦之危險而平價供應他
      人之理，爰以證人所證中最有利於被告之次數及價錢，為認定其販賣海洛因毒
      品之次數及所得，即除販賣予甲○○八次共得二萬五千元外，另販賣予丙○○
      十次、每次三千元、共得三萬元，及販賣予丁○○前後二次、每次三千元、共
      得六千元，合計六萬一千元。
（四）綜上所述，本件事證明確，被告所辯渠無販賣毒品之行為云云，要係卸責之詞
      ，不足採信，其販賣海洛因毒品犯行堪以認定，應予依法論科。
三、按海洛因係屬毒品危害防制條例第二條第二項第一款所規定之第一級毒品，核被
    告所為，係犯毒品危害防制條例第四條第一項之販賣第一級毒品罪。其持有之低
    度行為，為販賣之高度行為所吸收，不另論罪。被告先後販賣海洛因毒品二十次
    （販賣給丙○○十次、甲○○八次、丁○○二次）之犯行，時間緊接，犯罪構成
    要件相同，顯係基於概括犯意而為，應依刑法第五十六條之規定論以一罪（該罪
    法定本刑為死刑或無期徒刑，依法不得加重）。又被告販賣毒品所得僅六萬一千
    元，獲利不高，且其本身有施用毒品之惡習，於向前手購買毒品之同時，再予販
    賣予其他施用者，尚非大量或僱用他人從事販賣，犯罪情節尚非重大，然法定刑
    度嚴峻，情輕法重，縱科處法定最低度之刑，本院綜合此案之客觀環境，仍嫌過
    重，其犯罪情狀顯可憫恕，爰依刑法第五十九條之規定，酌量減輕其刑。
四、原審以被告罪證明確，予以論罪科刑，固非無見，惟：(1)原判決僅認被告販賣海
    洛因毒品予丙○○、甲○○、丁○○等三人，而嗣丙○○於八十七年八月二十日
    上午九時三十分許，甲○○於八十七年十月一日下午一時十分許，丁○○於八十
    七年十月九日上午八時十分許，即先後經警查獲彼等施用毒品，此後自無法再向
    被告購買海洛因毒品，然原判決竟認被告販賣毒品之時間係至八十八年二月止，
    顯有認定事實前後矛盾之違法。(2)原判決於事實欄認被告連續以每次三千元或五
    千元之價格，販賣毒品海洛因予丙○○（十次）、甲○○（八次）、丁○○（二
    次），而於理由欄卻認被告以每次三千元販賣毒品海洛因予丙○○等，且理由欄
    就本件被告販賣共廿次海洛因犯行誤載為販賣安非他命，亦有事實與理由矛盾之
    違法。(3)又被告曾於民國八十六年間，因違反麻醉藥品管理條例、肅清煙毒條例
    、槍砲彈藥刀械管制條例罪，經台灣台南地方法院分別判處有期徒刑四月、三年
    二月、五月確定，嗣經本院以八十八年度聲字第一一三號裁定，合併定應執行有
    期徒刑三年六月，應執行至九十二年年一月二日。原審法院誤認上訴人所犯麻醉
    藥品管理條例及槍砲彈藥刀械管制條例罪，所處應執行有期徒刑八月，於八十六
    年十一月三日易科罰金執行完畢，誤認本件被告為累犯，亦有違誤。(4)再本件法
    定刑度嚴峻，情輕法重，被告犯罪情狀顯可憫恕，應依刑法第五十九條之規定，
    酌量減輕其刑，原判決未予適用，亦有未當。上訴意旨，否認其有販賣海洛因毒
    品之行為，雖無足取，然原判決既有可議，自屬無可維持，應由本院將原判決撤
    銷改判，以期適法。爰審酌被告犯罪之動機、目的、手段、品性及智識程度、犯
    罪所生之危害、及犯罪後之態度等一切情狀，量處有期徒刑十二年，以示懲儆。
    扣案之海洛因九包（淨重一三．一七公克）、屬第一級毒品，為違禁物，應沒收
    銷燬之；包裝重一．五三公克為供販賣毒品海洛因之用，依毒品危害防制條例第
    十九條第一項規定，應予沒收，又被告販賣海洛因予丙○○十次，每次三千元共
    計三萬元、甲○○八次共計二萬五千元、丁○○二次，每次三千元，共計六千元
    ，販賣三人所得合計六萬一千元，應依同條項之規定予以沒收，如全部或一部不
    能沒收時，以其財產抵償之。
據上論斷，應依刑事訴訟法第三百六十九條第一項前段、第三百六十四條、第二百九
十九條第一項前段，毒品危害防制條例第四條第一項、第十八條第一項前段、第十九
條第一項，刑法第十一條前段、第五十六條、第五十九條，判決如主文。
本案經檢察官楊治宇到庭執行職務。
中    華    民    國      九十一      年      三      月      十二      日
                                  臺灣高等法院臺南分院刑事第三庭
                                      審判長法官  黃    崑    宗
                                            法官  林    勝    木
                                            法官  葉    居    正
右正本證明與原本無異。
如不服本判決，應於判決送達後十日內向本院提出上訴狀，其未敘述理由者並應於提
出上訴狀後十日內向本院補提理由書（應附繕本)。
                                      法院書記官  陳    嘉    琍
中    華    民    國      九十一      年      三      月      十三      日
附錄法條：
毒品危害防制條例第四條第一項：製造、運輸、販賣第一級毒品者，處死刑或無期徒
              刑；處無期徒刑者，得併科新台幣一千萬元以下罰
                              金。
